【裁判字號】    95,抗,869
【裁判日期】    951031
【裁判案由】    偽造文書
【裁判全文】
臺灣高等法院刑事裁定                   95年度抗字第869號
抗 告 人
即 被 告 乙○○
輔 佐 人 甲○○
上列抗告人因偽造文書案件，不服台灣台北地方法院中華民國95
年9月7日裁定（93年度訴字第1626號），提起抗告，本院裁定如
下：
    主  文
抗告駁回。
    理  由
一、本件抗告意旨略以：台灣台北地方法院應不得要求抗告人再
    作精神鑑定為「精神耗弱」，其與台北市政府以核發之身心
    障礙手冊記載為「精神病」之文書相違，如台灣台北地方法
    院所採「精神耗弱」為真，則台北市政府已涉偽造文書罪嫌
    云云。
二、原裁定意旨略以：本件抗告人即被告乙○○依卷內年籍資料
    顯示，係民國72年9月19日出生，上訴人甲○○為抗告人之
    父，其於95年8月23日為被告提起上訴時，被告時年已滿22
    歲，為成年人，雖被告前經原審法院送請臺北市立聯合區院
    松德院區鑑定其於行為時為精神耗弱之人，但並無證據可證
    其已經法院宣告為禁治產人，其父甲○○自無法定代理人資
    格，自無獨立上訴餘地。依照上開說明，本件上訴人即無獨
    立提起上訴之權，其上訴即非法律所許等語。
三、按原審法院認為上訴係法律上不應准許者，應以裁定駁回之
    ，刑事訴訟法第362條前段定有明文。其次，依刑事訴訟法
    第345條規定，被告之法定代理人固得為被告之利益獨立上
    訴，惟被告之法定代理人之獨立上訴權是否存在，應以提起
    上訴時為準。又被告之父母以法定代理人之資格為被告之利
    益獨立上訴者，必以被告係無行為能力人或限制行為能力人
    ，或被告為成年人且經禁治產宣告為前提要件，倘被告業已
    成年，且非禁治產人，其父母既無法定代理人之資格，自無
    獨立上訴之餘地，此有最高法院40年度臺上字第281號判例
    可資參照。
四、經查：
(一)、依卷附抗告人乙○○年籍資料顯示，其係72年9月19日出生
    ，則上訴人甲○○於95年8月23日為抗告人提起上訴時，抗
    告人已年滿22歲，係成年人，雖被告前經原審法院送請臺北
    市立聯合區院松德院區鑑定其於行為時為精神耗弱之人，但
    並無證據可證其已經法院宣告為禁治產人，其父甲○○自無
    法定代理人資格，自無獨立上訴餘地。
(二)、法院為發見真實，得依職權調查證據。但於對被告之利益有
    重大關係事項，法院應依職權調查之。刑事訴訟法第163條
    第2項定有明文。抗告人乙○○行為時是否精神耗弱對其本
    案罪責認定有極重要之影響，故原審法院要求為精神鑑定以
    釐清案情，並無不當；至於鑑定報告記載為精神耗弱，係指
    被告行為時之精神狀態，而台北市政府核發之身心障礙手冊
    記載為「精神病」，係指被告長期精神狀況屬於輕度精神病
    ，其並無礙法院就抗告人為本案行為時，就其精神狀態送請
    專業單位之認定。綜上所述，原審以抗告人之父甲○○無法
    定代理人資格，無獨立上訴權為由，駁回上訴，並無不法，
    本件抗告並無理由，應予駁回。
五、據上論結，應依刑事訴訟法第412條，裁定如主文。
中    華    民    國    95    年    10    月    31    日
                  刑事第八庭審判長法  官  鄭文肅
                                  法  官  陳國文
                                  法  官  江國華
以上正本證明與原本無異。
不得再抗告。
                                  書記官  陳玉嬋
中    華    民    國    95    年    11    月    1     日


司法院資訊處製作；財團法人民間司法改革基金會備份。
